【裁判字號】    96,易,5970
【裁判日期】    980219
【裁判案由】    竊盜
【裁判全文】
臺灣臺中地方法院刑事判決              96年度易字第5970號
公  訴  人  臺灣臺中地方法院檢察署檢察官
被      告  丙○○
                    7樓（另案於臺灣泰源技能訓練所執行）
上列被告因竊盜案件，經檢察官提起公訴（96年度偵字第20247號）
，本院判決如下：
    主    文
丙○○無罪。
    理    由
一、本件公訴意旨如附件起訴書所載。
二、按犯罪事實應依證據認定之，無證據不得認定其犯罪事實；
    又不能證明被告犯罪者，應諭知無罪之判決，刑事訴訟法第
    154條第1項、第301條第1項分別定有明文。而認定犯罪事實
    所憑之證據，雖不以直接證據為限，間接證據亦包括在內，
    然無論直接或間接證據，其為訴訟上之證明，須於通常一般
    之人均不致於有所懷疑，而得確信其為真實之程度者，始得
    據之為有罪之認定，倘其證明尚未達到此一程度，而有合理
    性懷疑之存在時，即無從為有罪之認定，有最高法院76年臺
    上字第4986號判例可資參照。又刑事訴訟法第161條第1項規
    定，檢察官就被告犯罪事實，應負舉證責任，並指出證明之
    方法。因此，檢察官對於起訴之犯罪事實，應負提出證據及
    說服之實質舉證責任。倘所提出之證據不足為被告有罪之積
    極證明，或其指出證明方法無從說服法院以形成被告有罪之
    心證，基於無罪推定原則，自應為被告無罪判決之諭知，亦
    有最高法院92年臺上字第128號判例可參。
三、公訴人認定被告涉有起訴書所指之竊盜犯行，無非以證人即
    共犯甲○○、乙○○於警詢、偵查及於本院96年度易字第48
    2號一案審理時所為之陳述、監視器翻拍照片、現場蒐證照
    片、作案工具1批及後視鏡9個為其認定之依據。惟訊諸被告
    丙○○堅決否認與甲○○、乙○○共同竊盜，辯稱：我沒有
    和甲○○、乙○○一起去竊盜：當時我患有擴大心肌病變與
    重度心臟衰竭疾病，曾到臺北新光醫院診療；我介紹綽號「
    麻仔」之男子與甲○○認識，後來「麻仔」叫甲○○租車供
    他使用，出事後甲○○一直叫「麻仔」出面處理，「麻仔」
    避不見面，甲○○打電話給我說不把「麻仔」交出來，出事
    要把責任推在我身上等語。經查：
（一）證人乙○○於本院具結後證稱：在臺中作案就是我跟甲○○兩個人，我們在臺中做就沒有丙○○等語；證人甲○○
      具結後亦證稱：我都叫丙○○為「亮仔」，不是「四仔」
      ；我跟乙○○、「麻仔」去行竊，丙○○沒有來臺中作案
      ，我沒有跟丙○○去偷竊，只是把偷來的零件行車電腦交
      給丙○○去銷贓等語，核與被告所辯內容相符；按證人乙○○、甲○○在本案均立於證人地位，且經具結後作證，
      其二人經檢察官、被告進行交互詰問後所為之陳述，並無
      顯然矛盾不符之處，而證人二人已明確知悉其有因偽證而
      受刑事追訴的危險，仍為被告未參與竊盜的陳述，衡諸證
      人二人與被告之關係僅為一般朋友，證人二人應無甘冒自
      己受刑事處罰的危險，以迴護被告之必要；且依證人甲○○所為之陳述，被告另涉故買贓物罪嫌，其法定最高本刑
      與加重竊盜罪相同，被告不因此而免除刑事責任，如證人
      甲○○有迴護被告之動機，何需另陳述被告故買贓物之行
      為？故本院認證人二人於本院審理時之證言堪信為真。
（二）檢察官雖引證人乙○○、甲○○於96年2月8日在本院96年
      度易字第482號一案之陳述，作為認定被告犯竊盜罪之證
      據；但查，被告與證人乙○○、甲○○於本院96年度易字
      第482號一案處於共同被告之地位，而憲法第十六條保障
      人民之訴訟權，就刑事被告而言，包含其在訴訟上應享有
      充分之防禦權。刑事被告詰問證人之權利，即屬該等權利
      之一，且屬憲法第八條第一項規定「非由法院依法定程序
      不得審問處罰」之正當法律程序所保障之權利。為確保被
      告對證人之詰問權，證人於審判中，應依法定程序，到場
      具結陳述，並接受被告之詰問，其陳述始得作為認定被告
      犯罪事實之判斷依據。刑事審判上之共同被告，係為訴訟
      經濟等原因，由檢察官或自訴人合併或追加起訴，或由法
      院合併審判所形成，其間各別被告及犯罪事實仍獨立存在
      。故共同被告對其他共同被告之案件而言，為被告以外之
      第三人，本質上屬於證人，自不能因案件合併關係而影響
      其他共同被告原享有之上開憲法上權利（司法院大法官釋
      字第582號解釋文參照）；證人乙○○、甲○○於本院96
      年度易字第482號一案中所為不利於被告之陳述，就被告
      所涉竊盜罪嫌而言，既立於證人之地位，依法應具結，卻
      未經命具結以擔保證人乙○○、甲○○陳述之憑信性，依
      刑事訴訟法第158條之3之規定，不得作為證據，故不得援
      引為不利於被告之認定。
（三）又證人甲○○於95年4月4日下午4時13分許，於檢察官偵
      查中，雖陳述與被告共同去行竊（見95年度偵字第6214號
      偵查卷影本，編頁279），惟其當時所為之陳述，非但內
      容語焉不詳，何時何地共同行竊、使用方法均不明；對被
      告而言，既居於證人之地位，即應命證人甲○○具結後陳
      述，以確保其證言之真實性，惟檢察官未命證人甲○○具
      結，其違反法定程序，依刑事訴訟法第158條之3之規定，
      不得作為證據。退而言之，依證人甲○○於95年3月16日
      所為之陳述（同上開偵查卷，編頁248），並未提及與被
      告共同竊盜，反明確指認被告係其銷贓的管道，其前後陳
      述顯有不符。參以證人乙○○於95年11月21日檢察官偵查
      時，亦僅陳述與證人甲○○共同竊盜，未陳述與被告丙○○共同竊盜，反而是主動陳述將所行竊所得之贓物，出售
      予被告；故綜合證人甲○○、乙○○在本院的證言，與證
      人甲○○、乙○○於檢察官偵查時所為之陳述，本院認為
      證人甲○○於95年4月4日所為與被告共同竊盜之陳述，與
      事實不符，尚難採信。
（四）至於證人甲○○雖於警詢時，陳述與被告丙○○共同竊盜
      ，惟證人甲○○原僅陳述與所謂「四仔」共同竊盜，並未
      陳述「四仔」的特徵，則被告丙○○之綽號是否為「四仔
      」，已非無疑；況警員主動提供口卡請證人甲○○確認「
      四仔」是否為被告丙○○，其指認過程採用誘導之方式，
      不具較可信之特別情況，應無證據能力。
（五）綜上所述，檢察官所舉之證據，未達於通常一般之人均不
      致有所懷疑，而得確信其為真實之程度，不足以認定被告
      涉有竊盜罪嫌，應為被告無罪之諭知。
（六）至於被告於95年3月間，於臺中市○○○路高速公路交流
      道附近，以每個新台幣2500元之價格，收購證人甲○○行
      竊所得之行車電腦70多台，涉有刑法第349條第2項之故買
      贓物罪嫌，應由檢察官另行偵辦，附此敘明。
據上論斷，應依刑事訴訟法第301條第1項前段，判決如主文。
本案經檢察官陳旻源到庭執行職務。
中    華    民    國    98    年    2     月    19    日
                  刑事第六庭    法  官  施慶鴻
以上正本證明與原本無異。
如不服本判決應於收受判決後10日內向本院提出上訴書狀，並應
敘述具體理由；其未敘述上訴理由者，應於上訴期間屆滿後20日
內向本院補提理由書（均須按他造當事人之人數附繕本）「切勿
逕送上級法院」。
                                書記官  賴瓊珠
中    華    民    國    98    年    2     月    19    日


司法院資訊處製作；財團法人民間司法改革基金會備份。
